臺灣桃園地方法院刑事判決　　　　　　　100年度訴字第320號
公　訴　人　臺灣桃園地方法院檢察署檢察官
被　　　告　董正興
指定辯護人　本院公設辯護人　陳瑞明
上列被告因違反槍砲彈藥刀械管制條例案件，經檢察官提起公訴
（100 年度偵字第1655號），本院判決如下：
    主  文
董正興未經許可，持有可發射子彈具有殺傷力之改造手槍，累犯
，處有期徒刑年捌月，併科罰金新臺幣伍萬元，罰金如易服勞
役，以新臺幣壹仟元折算壹日。扣案之可發射子彈具有殺傷力之
改造手槍壹枝（槍枝管制編號：0000000000號，含彈
匣壹個）及具殺傷力直徑7.9 ±0.5 ㎜非制式子彈參顆，均沒收
。
    事  實
一、董正興前於(一)民國92年間因連續施用第二級毒品犯行，經本
    院以92年度易字第1383號判決判處有期徒刑6 月確定；又於
    (二)92年間因連續販賣第二級毒品案件，經臺灣高等法院以93
    年度上訴字第758 號判決判處有期徒刑4 年，上訴後，經最
    高法院以93年度臺上字第5052號判決上訴駁回確定；另於(三)
    92年間因施用第一級毒品案件，經本院以92年度壢簡字第18
    76號判決判處有期徒刑6 月確定；再於(四)93年間因連續施用
    第一、二級毒品案件，經本院以93年度訴字第925 號判決分
    別判處有期徒刑7 月、5 月，應執行有期徒刑11月確定；繼
    於(五)93年間因持有第一級毒品案件，經本院以93年度簡字第
    508 號判決判處有期徒刑6 月確定，上開各罪刑嗣經本院以
    96年度聲減字第1944號裁定就得減刑之(一)、(三)、(四)、(五)罪各
    減其宣告刑二分之一後，並就減刑後之(一)、(三)二罪與不得減
    刑之(二)罪合併定應執行有期徒刑4 年5 月確定，就減刑後之
    (四)、(五)二罪合併定應執行有期徒刑8 月確定，上開五罪接續
    執行，甫於97年9 月6 日執行完畢（於本案構成累犯）。詎
    其猶不知悔改，明知未經主管機關許可，不得持有具殺傷力
    之槍枝及子彈，仍基於無故持有改造手槍及子彈之犯意，於
    99年10月間某日，透過網路得知某真實姓名年籍均不詳之成
    年男子欲出售槍、彈，董正興即以新臺幣（下同）3 萬元之
    代價，向該真實姓名年籍均不詳之成年男子，購得具有殺傷
    力仿WALTHER 廠PPK/S 型半自動手槍製造換裝土造金屬槍管
    之改造槍枝1 枝（含彈匣1 個，槍枝管制編號0000000000號
    ）、具殺傷力之非制式子彈5 顆（經採樣試射具殺傷力，其
    中2 顆業經鑑定試射完畢而滅失）等物，並與該成年男子約
    在桃園縣中壢市○○○○道路下方，由該成年男子交付董正興
    前揭具殺傷力之改造槍枝及具殺傷力之非制式子彈，於雙方
    銀貨兩訖後，董正興旋即將上開槍、彈藏放在其位於桃園縣
    楊梅市○○○路○ 段23巷15之2 號4 樓居所，並自斯時起未
    經許可無故持有上開槍、彈。董正興另於99年10、11月間某
    日，以7,000 元之代價，向某真實姓名年籍不詳之人購得不
    具殺傷力之空氣槍1 枝（槍枝管制編號0000000000號）及供
    上開空氣槍使用之瓦斯鋼瓶1 瓶。嗣於99年12月6 日下午3
    時20分許，董正興因另案遭通緝，為警在桃園縣楊梅市○○
    ○路○ 段23巷15之2 號4 樓查獲，並扣得前揭具殺傷力之改
    造槍枝1 枝（含彈匣1 個，槍枝管制編號0000000000號）、
    具殺傷力之非制式子彈5 顆（經採樣試射具殺傷力，其中2
    顆業經鑑定試射完畢而滅失）、不具殺傷力之空氣槍1 枝（
    槍枝管制編號0000000000號），瓦斯鋼瓶1 瓶等物。
二、案經桃園縣政府警察局桃園分局報告臺灣桃園地方法院檢察
    署檢察官偵查起訴。
    理  由
壹、證據能力部分：
一、按「被告以外之人於審判外之言詞或書面陳述，除法律有規
    定者外，不得作為證據」，刑事訴訟法第159 條第1 項固定
    有明文，然「鑑定之經過及其結果，應命鑑定人以言詞或『
    書面』報告」，同法第206 條第1 項亦規定甚明，是鑑定人
    以書面為鑑定報告提出於法院，依刑事訴訟法第159 條第1
    項立法理由及同法第206 條第1 項規定，即具有證據能力。
    又法院或檢察官得囑託醫院、學校或其他相當之機關、團體
    為鑑定，或審查他人之鑑定，並準用第203 條至第206 條之
    1 之規定，刑事訴訟法第208 條第1 項亦定有明文。依此，
    檢察官對於偵查中之案件，認須實施鑑定者，固應就具體個
    案，選任鑑定人或囑託鑑定機關（團體）為之；但對於司法
    警察機關調查中之案件，或有量大或急迫之情形，為因應實
    務之現實需求，如檢察官針對該類案件之性質（例如：查扣
    之毒品必須檢驗其成份、對施用毒品之犯罪嫌疑人必須檢驗
    其體內有無毒品代謝反應、對於查扣之槍砲彈藥必須檢驗有
    無殺傷力、對違反野生動物保育法案件必須鑑定是否屬於保
    育類動物案件等），認為當然有鑑定之必要者，經參看法務
    部92年5 月20日法檢字第092080203 號函送之法務部「因應
    刑事訴訟法修正工作小組」研討之刑事訴訟法修正相關議題
    第21則之共識結論，以及臺灣高等法院於92年8 月1 日舉行
    之刑事訴訟法新制法律問題研討會第三則法律問題研討結果
    之多數說（載於司法院92年8 月印行「刑事訴訟法新制法律
    問題彙編」第15頁至第18頁），基於檢察一體原則，得由該
    管檢察長對於轄區內之案件，以事前概括選任鑑定人或囑託
    鑑定機關（團體）之方式，俾便轄區內之司法警察官、司法
    警察對於調查中之此類案件，得即時送請事前已選任之鑑定
    人或囑託之鑑定機關（團體）實施鑑定，該鑑定人或鑑定機
    關（團體）亦應視同受承辦檢察官所選任或囑託而執行鑑定
    業務，其等出具之書面鑑定報告應屬刑事訴訟法第206 條所
    定之傳聞例外，當具有證據能力（參看法務部92年9 月1 日
    法檢字第0920035083號函）。從而，本案扣案槍彈，經由查
    獲之桃園縣政府警察局桃園分局送請轄區檢察署檢察長事前
    概括選任之鑑定機關即內政部警政署刑事警察局鑑定，而經
    內政部警政署刑事警察局出具該局99年12月21日刑鑑字第09
    90171059號鑑驗書暨所附鑑定照片6 張，自應認具有證據能
    力而得為本案之證據。
二、次按被告以外之人於審判外之言詞或書面陳述，除法律有規
    定者外，不得作為證據；又被告以外之人於審判外之陳述，
    雖不符合同法第159 條之1 至第159 條之4 之規定，但經當
    事人於審判程序同意作為證據，法院審酌該言詞陳述或書面
    陳述作成時之情況，認為適當者，亦得為證據。當事人、代
    理人或辯護人於法院調查證據時，知有第159 條第1 項不得
    為證據之情形，而未於言詞辯論終結前聲明異議者，視為有
    前項之同意，刑事訴訟法第159 條第1 項及第159 條之5 均
    有明文。經查：本件認定事實所引用之卷內卷證資料（包括
    桃園縣政府警察局桃園分局搜索扣押筆錄、扣押物品目錄表
    、槍枝初步檢視承辦人員履歷資料、桃園縣政府警察局氣體
    動力式槍枝（空氣槍）動能初篩報告表暨所附鑑定照片3 張
    、桃園縣政府警察局槍枝初步檢驗報告表暨所附之初步檢視
    照片8 張、內政部警察署刑事警察局99年12月21日刑鑑字第
    0990171059號鑑定書暨所附鑑定照片6 張及桃園縣政府警察
    局99年12月13日桃警鑑字第0990021951號鑑定書暨所附鑑定
    照片10張等文書證據及物證），並無證據證明係公務員違背
    法定程序所取得，檢察官、被告董正興及其指定辯護人，均
    未於本院言詞辯論終結前爭執其證據能力，茲審酌該等書面
    陳述作成時之情況，並無不宜作為證據之情事，且本院認為
    以之作為本案論罪之證據，均與待證事實具有關聯性，作為
    本案之證據亦屬適當，是依上開規定，自得為證據。
三、末卷附扣案槍彈照片及搜索現場照片共4 張，係傳達照相當
    時現場情況，而透過照片傳達的情形與現場真實情形，在內
    容上的一致性，透過機械的正確性來加以保障，換言之，照
    片並不存在人對現實情形的知覺、記憶所經常發生的表現錯
    誤，是照片之性質自非供述證據，核無傳聞法則之適用，於
    此亦別無證據證明上開資料有經偽造變造之情形，且經本案
    檢察官、被告董正興及其指定辯護人同意做為證據，是前開
    照片實具證據能力。
貳、實體部分：
一、訊據被告董正興就其於上開時、地購得上開槍、彈，並將之
    置於其位於桃園縣楊梅市○○○路○ 段23巷15之2 號4 樓之
    居所等情迭於警詢、偵查及本院審理中坦承不諱，並有桃園
    縣政府警察局桃園分局搜索扣押筆錄暨扣押物品目錄表、桃
    園縣政府警察局槍枝初步檢驗報告表暨所附之初步檢視照片
    8 張、槍枝初步檢視承辦人員履歷資料及扣案槍彈照片及搜
    索現場照片共4 張附卷可按（參見臺灣桃園地方法院檢察署
    100 年度偵字第1655號卷宗第15至17頁、第19頁至第20頁、
    第26頁至第33頁），復有扣案之改造槍枝1 支（含彈匣1 個
    ，槍枝管制編號為0000000000號，扣押物保管字號為：100
    年度刑管字第0435號，扣押物品清單見本院100 年度審訴字
    第607 號卷宗第2 頁）、子彈5 顆（其中2 顆業經鑑定試射
    完畢而滅失，扣押物保管字號為：100 年度刑管字第0435號
    ，扣押物品清單見本院100 年度審訴字第607 號卷宗第2 頁
    ）可資佐證。又扣案之改造槍枝1 支（含彈匣1 個），經送
    內政部警政署刑事警察局以檢視法、性能檢驗法及試射法等
    鑑驗方法鑑驗結果，認送鑑槍枝1 支（含彈匣1 個），係由
    仿WALTHER 廠PPK/S 型半自動手槍製造之槍枝，換裝土造金
    屬槍管而成之改造手槍，經檢視，欠缺保險鈕，惟不影響擊
    發功能，仍可供擊發適用子彈使用，認具殺傷力。至送鑑子
    彈5 顆，均認係非制式子彈，由金屬彈殼組合直徑7.9 ±0.
    5mm 金屬彈頭而成，採樣2 顆試射，可擊發，認均具有殺傷
    力，有內政部警政署刑事警察局99年12月21日刑鑑字第0990
    171059號鑑定書暨其所附鑑定照片6 張在卷可憑（參見上開
    偵卷第55頁至第56頁），自堪信為真實，故被告前揭任意性
    自白核與事實相符，本案事證已經明確，被告非法持有具有
    殺傷力之改造槍枝之犯行，堪以認定。
二、按未經許可持有槍砲、彈藥、刀械等，其持有之繼續，為行
    為之繼續，並非狀態之繼續，亦即一經持有，該罪雖告成立
    ，但其完結須繼續至持有行為終了之時為止（最高法院94年
    臺上字第7415號判決參照），準此，被告董正興自99年10月
    間某日，迄至99年12月6 日為警查獲時止，持有前開改造槍
    枝及子彈之行為，屬繼續犯，故核被告董正興所為係犯槍砲
    彈藥刀械管制條例第8 條第4 項之未經許可持有可發射子彈
    具有殺傷力之改造槍枝罪及同條例第12條第4 項之未經許可
    持有子彈罪。被告董正興以一持有行為，同時持有上開改造
    槍枝及子彈，觸犯構成要件不同之罪，為想像競合犯，應依
    刑法第55條之規定，從一重論以未經許可持有可發射子彈具
    有殺傷力之改造槍枝罪。另被告董正興有前開犯罪事實所載
    之科刑及執行情形，甫於97年9 月6 日執行完畢論之事實，
    有臺灣高等法院被告前案紀錄表1 份在卷足考，其受有期徒
    刑執行完畢後，5 年內故意再犯本案有期徒刑以上之罪，為
    累犯，應依刑法第47條第1 項規定，加重其刑。至被告董正
    興是否符合自首規定一節，經查：槍砲彈藥刀械管制條例第
    18條第1 項減免其刑之規定，係以自首為前提，而依刑法第
    62條之自首規定，須對於未發覺之犯罪，坦承犯行，且其所
    謂發覺，不以有偵查犯罪之機關或人員確知其人犯罪無誤為
    必要，僅須有確切之根據得為合理之可疑者，即屬之（最高
    法院96年度臺上字第5062號判決意旨參照）。又員警已得知
    被告持有改造槍枝1 支，縱尚不知被告所持之槍枝寄藏何處
    ，自亦不影響警方已經發覺其犯罪之情形（最高法院95年度
    臺上字第1227號意旨參照）。次查，關於本件查獲情形，證
    人即本件承辦員警蔡文敏於本院審理時證稱：本案係接獲線
    報得知董正興持有改造槍枝。董正興當時係因毒品案件被通
    緝，伊等去抓董正興之前接獲線報，據線報告知董正興可能
    持有毒品、槍械，當時伊等5 人在董正興住家樓下埋伏，伊
    等看到被告下樓，就上前盤查，董正興就坦承伊確實被通緝
    中，伊等查證屬實後，就問董正興住那？屋裡還有何違禁物
    ？董正興就說還有毒品在樓上，伊等就帶同董正興上樓，因
    為線報說董正興可能持有槍械，故伊等於董正興拿出毒品後
    ，就主動問董正興是否還有槍械，董正興剛開始說有1 把空
    氣槍，放在房間櫃子內，伊等有找到這把空氣槍，繼續問董
    正興是否還有其他槍械，董正興剛開始說忘記了，伊等不相
    信，因為伊等接獲之線報是說董正興擁有1 支改造手槍，伊
    等就繼續搜尋，伊等在床旁邊櫃子底下找到1 把改造手槍及
    子彈等語（參見本院100 年度訴字第320 號卷宗第23頁正、
    反面），而觀諸證人蔡文敏上開證詞內容十分具體，並清楚
    敘明認被告持有槍枝之原因（即線民之陳述），且該證人為
    本案承辦員警，對本案查獲被告始末知悉甚詳，所述當可採
    信。是本案承辦員警蔡文敏於實施逮捕前，即已接獲線報得
    知被告持有改造槍枝1 支，據此，渠等於實施逮捕時，對於
    被告藏有改造槍枝乙情，業已產生相當、合理之懷疑，已與
    一般「單純主觀之懷疑」迥異，是渠等雖不知槍枝之確切藏
    放地點而需被告之配合始能取出，亦無礙於渠等已經發覺被
    告持有槍枝之犯行，故被告董正興之犯罪，早經偵查員警發
    覺，其上開行為至多僅係自白犯行，仍難謂有何自首可言，
    並無刑法第62條或槍砲彈藥刀械管制條例第18條第1 項前段
    之適用，附此敘明。
三、爰審酌改造槍枝及子彈屬高度危險之物品，非經主管機關許
    可不得擅自持有，以維社會大眾安全，而被告董正興竟無故
    持有前開改造槍枝及子彈，對社會之秩序及安寧危害甚深，
    但念其犯罪後尚能主動坦承犯行，態度良可，復兼衡其所持
    有槍枝之數量、時間，及犯罪之動機、品行、智識程度等一
    切情狀，量處如主文所示之刑，並就所併科罰金部分諭知易
    服勞役之折算標準。
四、扣案具有殺傷力之仿仿WALTHER 廠PPK/S 型半自動手槍換裝
    土造金屬槍管之改造手槍1 枝（含彈匣1 個，槍枝管制編號
    ：0000000000號）及直徑7.9 ±0.5 ㎜之非制式子彈3 顆均
    具殺傷力而屬違禁物，應依刑法第38條第1 項第1 款規定宣
    告沒收。另上開供鑑定試射之直徑7.9 ±0.5 ㎜之非制式子
    彈2 顆，原雖具殺傷力而屬違禁物，然其彈藥部分已因鑑定
    試射擊發而燃燒殆盡，其他部分亦裂解為彈頭與彈殼，不具
    子彈之外型及功能，已無殺傷力，而非違禁物，爰不為沒收
    之諭知。末扣案之空氣槍1 支（槍枝管制編號0000000000號
    ），經警以檢視法、性能檢驗法及動能測試法鑑定，認係氣
    體動力式槍枝，以小型高壓氣體鋼瓶為發射動力，試射結果
    為不具殺傷力，有桃園縣政府警察局99年12月13日桃警鑑字
    第0990021951號鑑定書暨所附鑑定照片10張在卷可參（參見
    上開偵卷第78頁至第80頁），另扣案之瓦斯鋼瓶1 個亦認係
    小型高壓氣體鋼瓶，有上開鑑定書暨所附鑑定照片10張在卷
    可考，均非違禁物，爰不予沒收，併此敘明。
據上論斷，應依刑事訴訟法第299 條第1 項前段，槍砲彈藥刀械
管制條例第8 條第4 項、第12條第4 項，刑法第11條前段、第55
條、第47條第1 項、第42條第3 項前段、第38條第1 項第1 款、
第2 款，判決如主文。
本案經檢察官吳靜怡到庭執行職務。
中    華    民    國    100     年    6   月    16    日
                  刑事第五庭審判長  法  官  潘政宏
                                    法  官  劉淑玲
                                    法  官  石蕙慈
以上正本證明與原本無異。
如不服本判決應於收受判決後10日內向本院提出上訴書狀，並應
敘述具體理由。其未敘述上訴理由者，應於上訴期間屆滿後20日
內向本院補提理由書( 均須按他造當事人之人數附繕本) 「切勿
逕送上級法院」。
                                    書記官  羅婉榕
中    華    民    國   100    年    6     月    16    日
槍砲彈藥刀械管制條例第8條：
未經許可，製造、販賣或運輸鋼筆槍、瓦斯槍、麻醉槍、獵槍、
空氣槍或第4條第1項第1款所定其他可發射金屬或子彈具有殺傷
力之各式槍砲者，處無期徒刑或5年以上有期徒刑，併科新臺幣
1千萬元以下罰金。
未經許可，轉讓、出租或出借前項所列槍枝者，處5年以上有期
徒刑，併科新臺幣1千萬元以下罰金。
意圖供自己或他人犯罪之用，而犯前二項之罪者，處無期徒刑或
7年以上有期徒刑，併科新臺幣1千萬元以下罰金。
未經許可，持有、寄藏或意圖販賣而陳列第1項所列槍枝者，處3
年以上10年以下有期徒刑，併科新臺幣700萬元以下罰金。
第 1 項至第 3 項之未遂犯罰之。
槍砲彈藥刀械管制條例第12條：
未經許可，製造、販賣或運輸子彈者，處1年以上7年以下有期徒
刑，併科新台幣500萬元以下罰金。
未經許可，轉讓、出租或出借子彈者，處6月以上5年以下有期徒
刑，併科新台幣300萬元以下罰金。
意圖供自己或他人犯罪之用，而犯前二項之罪者，處3年以上10
年以下有期徒刑，併科新台幣700萬元以下罰金。
未經許可，持有、寄藏或意圖販賣而陳列子彈者，處5年以下有
期徒刑，併科新台幣300萬元以下罰金。
第 1 項至第 3 項之未遂犯罰之。